【裁判字號】    90,小上,39
【裁判日期】    920411
【裁判案由】    返還價金
【裁判全文】
臺灣桃園地方法院民事判決  九十年度小上字第三九號
    上  訴  人  甲○○
    被  上訴人  乙○○
右當事人間請求返還價金事件，上訴人對於中華民國九十年一月三十日本院中壢簡易
庭八十八年度壢小字第三九二號第一審判決提起上訴，本院判決如左：
    主      文
上訴駁回。
第二審訴訟費用新臺幣壹仟伍佰零貳元由上訴人負擔。
    理      由
一、按小額程序之第二審判決，依上訴意旨足認上訴為無理由者，得不經言詞辯論為
    之，民事訴訟法第四百三十六條之二十九第二款定有明文。
二、本件上訴人係對於本院中壢簡易庭八十八年度壢小字第三九二號小額訴訟之第一
    審判決提起上訴，核其上訴理由狀所表明之上訴理由略以：（一）被上訴人於訂
    約時即言明雙方交易之內容除電腦影音伴唱機主機一台及擴大機、喇叭、麥克風
    等附件外（下稱系爭機器），尚包括灌錄新歌及一年內正常使用情形下發生故障
    之免費維修工作，以完全滿足或保持一年內契約主給付義務之經濟上目的及使用
    ，而給付義務可分為主給付義務及從給付義務，所謂從給付義務，係指主給付義
    務以外，債權人可獨立訴請履行，以完全滿足給付上利益之義務而言，其發生之
    基礎，可基於法律規定，當事人間之約定或由誠信原則及補充之契約解釋而來，
    故從給付義務之違反，如危及契約之主要目的者，亦構成債務不履行，債權人得
    依關於給付遲延或給付不能之規定行使權利，惟依原審所認定之事實而言，被上
    訴人於上訴人告知系爭機器故障之時，即應將該機器取回，同時對上訴人負有修
    復後可達原訂契約目的之從給付義務，然被上訴人竟將系爭機器占為己有，拒不
    返還，上訴人多次以口頭、電話催討，被上訴人均置之不理，上訴人方於民國八
    十八年五月二十日以三峽郵局第三支局第十八號存證信函定相當期限，催告被上
    訴人履行返還義務，故不論被上訴人拒不返還之原因係基於給付不能或給付遲延
    ，除已違反從給付義務外，更使上訴人保有契約主給付內容經濟上效用之目的落
    空，嚴重危及上訴人締約之目的，上訴人自得依照民法第二百二十六條、第二百
    五十六條、二百五十四條之規定，解除系爭買賣契約，並依同法第二百五十九條
    第二款之規定，請求返還買賣價金及自受領時起之利息，此乃雙方契約因可歸責
    於被上訴人之事由而有法定解除原因之情形，原審竟謂本件無法定解除事由存在
    ，而一味探究雙方有無解除契約之合意，置上開法條於不顧，該判決顯有不適用
    法規之違誤。（二）法院依自由心證判斷事實真偽，不得違背論理及經驗法則，
    此民事訴訟法第二百二十二條第三項定有明文，然依原審認定事實及適用法律之
    結果，出賣人與買受人就特定物訂立買賣契約，同時定有保固維修條款者，如保
    固期間如發生出賣人負責維修之事由，而由出賣人取回維修時，不論修復與否，
    皆可免返還修復後可達原訂契約目的之買賣標的物與買受人，則出賣人可同時保
    有買賣價金及標的物利益，此舉不但與論理及經驗法則有悖，更與一般國民之法
    律情感相違，是原審顯有判決不適用法規及適用不當之違背法令之情事，爰請求
    （一）廢棄原判決；（二）被上訴人應給付上訴人新臺幣八萬元，及自八十七年
    三月二十八日起至清償日止，按年息百分之五計算之利息等語。
三、經查，系爭買賣契約於八十七年三月間成立後，於同年六月及十月間，分別因為
    上訴人向被上訴人所購買之音圓國際影音伴唱機發生無法開機、點歌或伴唱功能
    無法操作之故障，交由被上訴人取回修理，嗣於八十八年初，被上訴人將修復之
    系爭機器郵寄與上訴人的過程中，發生機殼損害之情事，再度由被上訴人取回修
    理，而該機器目前仍在被上訴人占有中之事實，為兩造於原審中所不爭執，是被
    上訴人於八十八年初系爭機器因郵寄與上訴人時導致機殼損壞一事之前，被上訴
    人均有依約履行保固維修及返還之義務，應堪認定。至上訴人主張系爭機器目前
    仍在被上訴人占有中，被上訴人既未依約返還修復完畢之系爭機器，即違反上開
    買賣契約之從給付義務，故上訴人對被上訴人依約有解除該買賣契約之權利，惟
    依產品保證書所載之保固內容略以，本產品在正常使用下發生故障，免費保修一
    年等語，可知保固契約之範圍僅包含系爭機器暨其附件一年內正常使用情形下發
    生故障之免費維修工作，並不包含外力破壞之情形在內，有被上訴人所提出之產
    品保證書在卷可稽，而被上訴人雖於八十八年初將因郵寄摔壞之系爭機器取回修
    理，然此次損害係屬郵寄過程中不慎遭外力破壞所致，已非屬兩造間保固契約所
    指正常使用情形下所發生之故障範圍，被上訴人於返還系爭機器時依法得向上訴
    人收取相當之修繕費用，且於上訴人未給付上開修繕費用前，被上訴人亦得拒絕
    返還系爭機器，故上訴人僅以被上訴人拒不返還系爭機器，即認為被上訴人違反
    從給付義務，並向被上訴人主張解除契約，於法無據，是原審認定上訴人並無任
    何法定或約定之解除契約事由，其主張已解除與被上訴人間之上開買賣契約並無
    理由，於認事用法上並無違誤，並無判決不適用法則之處，從而，上訴人之上訴
    乃屬顯無理由，參諸前開說明，本件上訴得不經言詞辯論，逕予駁回。
四、依民事訴訟法第四百三十六條之三十二第一項準用第四百三十六條之十九第一項
    規定確定本件訴訟費用額（後附計算書）如主文第二項所示金額。
五、依民事訴訟法第四百三十六條之二十九第二款、第四百三十六條之三十二第一項
    、第二項、第四百四十九條第一項、第四百三十六條之十九第一項、第七十八條
    ，判決如主文。
中      華      民      國    九十二    年      四      月    十一      日
                                    臺灣桃園地方法院民事第一庭
~B審判長法官  郭琇玲
~B      法官  張益銘
~B      法官  林哲賢
右為正本係照原本作成
本件不得上訴
中      華      民      國    九十二    年      四      月    十一      日
~B法院書記官  陳淑芬
~F0
~T40
┌─────────────────────────────────────┐
│附  計  算  書                                                            │
├───────────┬─────────────┬───────────┤
│項                  目│金  額（新台幣：元）      │備                  註│
├───────────┼─────────────┼───────────┤
│一、第二審裁判費      │1,200                     │                      │
├───────────┼─────────────┼───────────┤
│二、第二審送達郵票    │302                       │                      │
├───────────┼─────────────┼───────────┤
│合                  計│1,502                     │                      │
└───────────┴─────────────┴───────────┘


司法院資訊處製作；財團法人民間司法改革基金會備份。
